最高法院刑事判決　　　　　　九十六年度台上字第二六○二號
上　訴　人　甲○○
　　　　　　乙○○
　　　　　　　　　　樓
共　　　同
選任辯護人　李尚澤律師
上列上訴人等因偽造有價證券案件，不服台灣高等法院中華民國
九十三年九月七日第二審判決（九十二年度上訴字第一六四號，
起訴案號：台灣板橋地方法院檢察署八十八年度偵續一字第三八
號、八十九年度偵字第一五八五六號），提起上訴，本院判決如
下：
    主  文
原判決撤銷，發回台灣高等法院。
    理  由
本件原判決認定：上訴人乙○○為台灣川木建設股份有限公司（
下稱川木公司）之負責人，與其配偶即上訴人甲○○共同召募資
金為土地投資，因川木公司之股東均為乙○○之親屬，乙○○為
取信投資人，遂重新申請廣佳建設股份有限公司（下稱廣佳公司
），設址台北縣板橋市○○街四十六號，實際執行業務處所在同
縣土城市○○街七巷十一號五樓，並由投資人丙○○擔任名義負
責人，投資之款項先由叫「景陽」的人收取，存入川木公司，而
原投資案欲申購之土地因產權分割涉訟未果，後改為「石牌天下
（廈）」工地投資，不願意轉投資之投資人李祝好等人則由乙○
○退回投資款。嗣乙○○並以廣佳公司名義購買四筆土地，丙○
○因係名義負責人，乃配合乙○○之要求，以乙○○所交付印鑑
前往台灣省合作金庫營業部申設之0000000000000
號帳戶，欲向合作金庫營業部辦理土地融資，但徵信未過，未能
辦理融資，因乙○○是召集人，投資款項由其存提，丙○○遂將
印鑑交予乙○○保管。詎上訴人等竟基於意圖供行使之用之犯意
聯絡，明知未經丙○○之授權，於民國八十六年七月二十四日前
之某日，在前揭實際執行業務處所內，盜用渠等所持有廣佳公司
在上開帳戶所用之公司印章及負責人丙○○印章，偽以廣佳公司
名義，虛開票號ＴＨ○○一四○五、發票日八十五年六月五日、
到期日八十六年六月三十日、面額新台幣（下同）八百萬元之本
票一張，由甲○○收執，復偽造簽約日八十五年六月五日廣佳公
司向甲○○借款四百六十萬元之借據及借款切結書各一份，並盜
蓋上揭渠等所持有之印鑑於其上而偽造私文書及有價證券，以作
為渠等確有借款給廣佳公司之依據，再於八十六年七月二十四日
，由甲○○持上開偽造之本票向台灣板橋地方法院聲請准予強制
執行而行使，並於丙○○提出告訴時，甲○○復於八十七年四月
三日在偵查中提出上開偽造之借據、借款切結書而行使，均足生
損害於廣佳公司與負責人及其他股東之相關權益等情。因而維持
第一審依牽連犯從一重論處上訴人等共同意圖供行使之用，而偽
造有價證券罪刑之判決，駁回上訴人等在第二審之上訴，固非無
見。
惟查：(一)、犯罪事實應依證據認定，有罪之判決書並應將認定犯
罪事實所憑之證據，於理由內記載，為刑事訴訟法第一百五十四
條、第三百十條第一款所明定，此項證據，自係指實際上確係存
在，就犯罪事實能為具體之證明者而言。原判決認定上訴人等於
「八十六年七月二十四日前之某日」在廣佳公司上開執行業務處
所內，盜用廣佳公司及丙○○印章，偽造上開面額八百萬元之本
票一紙；然理由中除載稱丙○○供述其將上開帳戶印鑑章交給乙
○○外，悉未說明憑以認定上訴人等於「八十六年七月二十四日
前之某日」在前揭處所偽造該紙本票之依據，理由已嫌欠備。又
丙○○一面供述「投資人錢都要匯給乙○○，由他存提」，一面
又稱「想帳戶內並沒有存款，不會有什麼問題」云云（見原判決
第五頁第七行及第九行），前後所述已顯有矛盾；且原判決既謂
「廣佳公司帳冊八十五年八月以後由丙○○管理」、「八十五年
八月前係被告甲○○在管理帳冊」（見原判決第十一頁第二行及
第四至五行），則丙○○所述廣佳公司上開合作金庫帳戶之印鑑
章均係由乙○○保管之憑信性為何？即不無研酌餘地。原判決未
進一步詳加究明，即併採丙○○上開前後相互歧異之供詞為不利
上訴人等之論證，亦有調查未盡之可議。(二)、原判決雖於理由中
論述「……，另川木公司票據支付之款項雖有工地柏油、廣告費
用，惟是否確係廣佳公司應支出之費用，無從查悉」（見原判決
第九頁第九至十行）。然廣佳公司總經理郭信雄在原審證稱：「
我勾起來的是我經手廣佳（公司）付款的部分，我受僱廣佳（公
司），乙○○、丙○○是老闆，……」等語（見原審卷第八六頁
）。如果無訛，郭信雄所證其勾列部分似係廣佳公司應支出之費
用，原判決遽謂此部分無從查悉，與卷證資料已有未合。又原判
決雖以丙○○於八十六年十月就其起造建物為保存登記時，已知
為法院強制執行並進而察悉上訴人等持有其為發票人之上開本票
，乃於八十七年一月十九日辦理印鑑變更及提出告訴，而論述與
常情無違。惟依郭信雄在原審之供證，該建物被查封時有告知丙
○○，丙○○並未詢問原因，亦未稱其並無積欠甲○○八百萬元
，僅表示會處理（見原審卷第一七四頁），旋即與甲○○協調並
給付三百萬元，撤銷查封後再清償五百萬元，且係遲至約半年後
之八十七年三月十八日始對上訴人等提出告訴，其處理被偽造本
票之過程與方式，能否猶謂與一般人係即時反應採取必要措施，
以維護權益之常情無違？尚堪推求。原判決就此部分之論斷，理
由亦嫌未備。上訴意旨指摘原判決不當，非無理由，應認有發回
更審之原因。
據上論結，應依刑事訴訟法第三百九十七條、第四百零一條，判
決如主文。
中　　華　　民　　國　九十六　年　　五　　月　　十　　日
                      最高法院刑事第十庭
                          審判長法官  謝　俊　雄
                                法官  陳　世　雄
                                法官  魏　新　和
                                法官  吳　信　銘
                                法官  徐　文　亮
      本件正本證明與原本無異
                                      書  記  官
中　　華　　民　　國　九十六　年　　五　　月   十六 　日
                                                      Ｑ
